【裁判字號】    95,易,2197
【裁判日期】    951229
【裁判案由】    恐嚇等
【裁判全文】
臺灣臺北地方法院刑事判決              95年度易字第2197號
公  訴  人  臺灣臺北地方法院檢察署檢察官
被      告  乙○○
上列被告因恐嚇等案件，經檢察官提起公訴（95年度偵字第1041
1 號），本院受理後，被告就恐嚇案部分為有罪之陳述，經合議
庭就恐嚇案部分裁定改行簡式審判程序，判決如下：
    主  文
乙○○以加害生命、身體之事，恐嚇他人，致生危害於安全，處
拘役伍拾日，如易科罰金以銀元參佰元即新臺幣玖佰元折算壹日
，緩刑貳年。
    事  實
一、乙○○與甲○○原係朋友，嗣因故發生爭執，乙○○心生不
    滿，乃基於恐嚇犯意，於民國95年2 月9 日，接續以其0000
    000000號行動電話，撥打甲○○之0000000000號行動電話，
    並以「新年喔，阿，新會死人，你家要先死一人，最好是全
    家都死」、「一輩子我好好陪你玩，你兒子要照顧好」、「
    我現在一條命要賠你一條命，都不要緊，最好是你家遭火災
    ，你家死人，你兒子都死在裡面」、「你家發生火災，你老
    爸他們死光光」、「你爸要將你家放火燒」等加害生命、身
    體之恐嚇言語，留言於甲○○之語音信箱，致甲○○心生畏
    懼，而生危害於安全。
二、案經臺北縣政府警察局新店分局報告臺灣臺北地方法院檢察
    署檢察官偵查起訴，乙○○為有罪之陳述，經本院合議庭裁
    定改行簡式審判程序。
    理  由
一、上揭犯罪事實，業據被告乙○○於警詢及本院審理時坦承不
    諱，並經被害人甲○○於警詢、偵查時指述明確，且有中華
    電信股份有限公司行動電話受信通信紀錄查詢結果、語音留
    言譯文等在卷可資佐證。被告犯行堪以認定，應依法論科。
二、查刑法於94年2 月2 日修正公布，95年7 月1 日施行。而按
    行為後法律有變更者，適用行為時之法律，但行為後之法律
    有利於行為人者，適用最有利於行為人之法律，現行刑法第
    二條第一項訂有明文。此條規定乃與刑法第一條罪刑法定主
    義契合，而貫徹法律禁止溯及既往原則，係規範行為後法律
    變更所生新舊法律比較適用之準據法，是刑法第二條本身雖
    經修正，但刑法第二條既屬適用法律之準據法，本身尚無比
    較新舊法之問題，應一律適用裁判時之現行刑法第二條規定
    以決定適用之刑罰法律。又按，刑法施行法第一條之一第一
    項將刑法分則貨幣單位變為新臺幣、第二項提高刑法分則法
    定刑罰金部分三十倍或三倍，惟因與罰金罰鍰提高標準條例
    業將刑法分則法定刑罰金提高十倍，再由銀元換算為新臺幣
    ，因此變更前後之數額相同，尚無比較適用問題，應逕適用
    裁判時法。另按：刑法修正前同法第三十三條第五款規定：
    「罰金為一元以上」、修正後刑法第三十三條第五款規定：
    「罰金為新臺幣一千元以上」。而同法第三百零五條恐嚇危
    害安全罪之法定刑為「二年以下有期徒刑、拘役或三百元以
    下罰金」，依刑法施行法第一條之一規定：「中華民國94年
    1 月7 日刑法修正施行後，刑法分則編所定罰金之貨幣單位
    為新臺幣。94年1 月7 日刑法修正時，刑法分則編未修正之
    條有定有罰金者，自94年1 月7 日刑法修正施行後，就其所
    定數額提高為三十倍。但72年6 月26日至94年1 月7 日新增
    或修正之條文，就其所定數額提高為三倍」，依上開規定，
    本件罰金部分應提高為三十倍。是依修正前、後，刑法第三
    百零五條之罰金刑部分，由新臺幣三元以上九千元以下，變
    更為新臺幣一千元以上九千元以下。因此，比較上述修正前
    、後之刑罰法律，自以修正前之規定，較有利於被告。
三、核被告所為，係犯刑法第三百零五條恐嚇危害安全罪；其於
    同日多次留言之行為，僅屬單一行為之接續進行，應僅成立
    1 罪。另按修正前刑法第四十一條第一項前段規定：「犯最
    重本刑為五年以下有期徒刑以下之刑之罪，而受六個月以下
    有期徒刑或拘役之宣告，因身體、教育、職業、家庭之關係
    或其他正當事由，執行顯有困難者，得以一元以上三元以下
    折算一日，易科罰金」，再依修正前罰金罰鍰提高標準條例
    第二條「依刑法第四十一條易科罰金或第四十二條第二項易
    服勞役者，均就其原定數額提高為一百倍折算一日」之規定
    （現已刪除），應以新臺幣三百元至九百元折算一日。至修
    正後之刑法第四十一條第一項前段規定：「犯最重本刑為五
    年以下有期徒刑以下之罪，而受六個月以下有期徒刑或拘役
    之宣告者，得以新臺幣一千元、二千元或三千元折算一日，
    易科罰金。」，是比較新舊法結果，自以舊法較有利於被告
    ，應適用修正前刑法第四十一條第一項前段、修正前罰金罰
    鍰提高標準條例第二條規定。爰審酌被告與告訴人原係舊識
    ，本次係因細故所致，惡性尚非重大，犯後並能坦承犯行等
    一切情狀，量處如主文所示之刑，並依修正前規定，諭知易
    科罰金之折算標準。公訴人雖具體求處有期徒刑4 月，惟本
    院審酌上情，認量處如主文所示之刑，以足懲儆。又被告並
    無前科，有臺灣高等法院被告前案紀錄表在卷可按，經此起
    訴、審判，當知警惕而無再犯之虞，爰考量公訴人亦請求予
    以緩刑2 年、告訴人亦表示擬予被告機會，而併諭知緩刑2
    年，以啟自新。
據上論斷，應依刑事訴訟法第二百七十三條之一第一項、第二百
九十九條第一項前段，刑法第二條第一項前段、第三百零五條、
第七十四條第一項第一款，修正前刑法第四十一條第一項前段，
刑法施行法第一條之一，修正前罰金罰鍰提高標準條例第二條，
判決如主文。
本案經檢察官張友寧到庭執行職務。
中    華    民    國    95    年    12    月    29    日
                          刑事第三庭
                                法  官  王幸華
上正本證明與原本無異。
如不服本判決，應於判決送達後10日內向本院提出上訴狀（應抄
附繕本）。告訴人或被害人如對於本判決不服者，應具備理由請
求檢察官上訴，其上訴期間之計算係以檢察官收受判決正本之日
期為準。
                                書記官  陳泰寧
中    華    民    國    95    年    12    月    29    日
附錄本案論罪科刑法條全文：
中華民國刑法第305條
（恐嚇危害安全罪）
以加害生命、身體、自由、名譽、財產之事，恐嚇他人致生危害
於安全者，處2年以下有期徒刑、拘役或3百元以下罰金。


司法院資訊處製作；財團法人民間司法改革基金會備份。
